【裁判字號】    99,台上,554
【裁判日期】    990128
【裁判案由】    違反槍砲彈藥刀械管制條例
【裁判全文】
最高法院刑事判決              九十九年度台上字第五五四號
上  訴  人  台灣高等法院台中分院檢察署檢察官
上  訴  人
即  被  告  甲○○
選任辯護人  朱文財律師
上列上訴人等因被告違反槍砲彈藥刀械管制條例案件，不服台灣
高等法院台中分院中華民國九十六年十二月三十一日第二審判決
（九十六年度上訴字第二一○三號，起訴案號：台灣南投地方法
院檢察署九十五年度偵字第三七四三號），提起上訴，本院判決
如下：
    主  文
上訴駁回。
    理  由
按刑事訴訟法第三百七十七條規定：上訴於第三審法院，非以判
決違背法令為理由，不得為之；是提起第三審上訴，應以原判決
違背法令為理由，係屬法定要件。如果上訴理由書狀並非依據卷
內訴訟資料具體指摘原判決不適用何種法則或如何適用不當，或
所指摘原判決違法情事顯與法律規定得為第三審上訴理由之違法
情形不相適合時，均應認其上訴為違背法律上之程式，予以駁回
。本件原判決綜合全案證據資料，本於事實審法院之推理作用，
認定上訴人即被告甲○○（下稱被告）有其事實欄所載犯行，因
而撤銷第一審科刑之判決，改判仍論被告以未經許可，製造可發
射金屬具有殺傷力之瓦斯空氣長槍罪，量處有期徒刑二年六月，
併科罰金新台幣（下同）五萬元，並諭知罰金如易服勞役，以一
千元折算一日及相關之從刑。已詳敘其所憑證據及認定之理由，
對於被告所辯何以不足採信，亦詳加指駁及說明，俱有卷存證據
資料可資覆按。檢察官上訴意旨略稱：原判決認定被告所購得銀
色空氣長槍一支原不具殺傷力，但並未說明其憑以認定之依據。
且原判決一方面認定被告為使該槍威力增強，乃自行更換該槍之
彈簧，而製造完成具有殺傷力瓦斯空氣長槍一支等情；另方面卻
採信被告之供述，說明被告在換裝彈簧之前曾持該空氣長槍試射
並穿透鉛片云云，亦有矛盾。又本件查扣之瓦斯空氣長槍係以二
氧化碳高壓鋼瓶內氣體為發射動力，並非以彈簧為發射動力，縱
被告有更換該槍彈簧之行為，亦僅係利用該彈簧將彈珠推到彈室
前端，不能謂其有將該槍枝改造為具有殺傷力槍枝之行為，故被
告應僅成立未經許可，無故持有可發射金屬具有殺傷力之瓦斯空
氣長槍罪，原判決論以製造可發射金屬具有殺傷力之空氣長槍罪
，顯有違誤。再被告於入伍服役後，經國軍台中總醫院（檢察官
上訴書誤載為榮民總醫院台中分院）檢驗結果，認其「智力偏低
」、「社會功能障礙」、「自動反應慢」、「學習能力不佳」、
「無法適應部隊生活」，而予以驗退離營。而被告持有本件空氣
長槍，不僅未加以隱藏，反而持至公開場所試射小鳥，且試射擊
發聲音甚大，亦不知避諱，則其對於行為之違法性是否具有認識
，顯有可疑，原審未對此加以調查及審酌，亦有未合等語。被告
上訴意旨略稱：伊雖承認有將本件查扣之黑色空氣長槍改裝彈簧
，但該支黑色空氣長槍經鑑定結果，並無殺傷力，應不構成犯罪
。另伊所持有銀色空氣長槍經鑑定結果雖具有殺傷力，但因欠缺
拉柄而無法擊發，縱認伊有改造該槍枝之行為，亦屬未遂，原判
決認定伊製造該槍枝已屬既遂，自有不當。又伊罹患「適應性疾
患合併輕度智能不足」症，伊於第一審及原審所陳關於改造銀色
空氣長槍之陳述，與伊在偵查中所陳係更換黑色空氣長槍之彈簧
一節有所出入，原審未斟酌伊是否因智能不足而誤述，遽認伊有
製造銀色空氣長槍犯行，亦有不合云云。惟查證據之取捨及事實
之認定，均為事實審法院之職權，倘其採證認事並未違背證據法
則，自不得任意指為違法而執為適法之第三審上訴理由。原判決
以被告於審理中已坦承有本件檢察官所起訴之犯罪事實不諱，並
供稱其在奇摩拍賣網站購得扣案之瓦斯空氣長槍後，又加裝其另
外所購買之瓦斯鋼瓶、瓦斯轉換器及鋼珠，以使該瓦斯空氣長槍
具有發射動力，並為加強該槍之威力而更換彈簧等語（見警卷第
三頁、偵查卷第八頁、一審卷第二十、四十二、六十三頁、原審
卷第七十八頁正反面）。且該扣案瓦斯空氣長槍經內政部警政署
刑事警察局鑑定結果，認該槍係以小型二氧化碳高壓鋼瓶內氣體
作為發射動力，經實際裝填直徑約6mm（重0.88g）鋼珠測試，測
得鋼珠發射速度分別為 205、197、190公尺／秒，計算其發射動
能分別為18.49、17.08、15.88焦耳，單位面積動能分別為65.40
、60.39、56.18焦耳／平方公分，已超過足以穿入人體皮肉層之
彈丸單位面積動能20焦耳／平方公分，因認被告所購買之瓦斯空
氣長槍一支原不具有殺傷力，嗣因被告加裝瓦斯鋼瓶、瓦斯轉換
器及鋼珠，並更換該槍之彈簧而使該槍具有殺傷力，已詳述其憑
據，所為論斷，核與經驗、論理法則無違。被告於第一審雖供稱
伊在該槍彈簧未遺失前，曾持該槍試射薄鉛片，子彈有穿過鉛片
云云。然該槍當時既未經專業機關鑑定，其發射子彈之實際單位
面積動能如何，即未能確認，故不能僅以被告上開供述，遽認該
槍在被告尚未更換彈簧之前即具有殺傷力。是原判決縱採信被告
上開供述，亦不能謂與所認定被告製造該槍之犯罪事實有何矛盾
。檢察官上訴意旨執此指摘原判決不當，自非適法之第三審上訴
理由。又本件扣案具殺傷力之改造瓦斯空氣長槍一支，係屬槍砲
彈藥刀械管制條例第四條第一項第一款所稱之槍砲，依同條例第
五條規定，非經中央主管機關許可，不得製造。此所謂製造包括
創製、改造、組合、混合、化合等行為在內，已損壞之零件而加
以修理亦屬製造。本件查扣之瓦斯空氣長槍雖係以二氧化碳高壓
鋼瓶內氣體為發射動力，但該槍枝內之彈簧可調節其動力之強弱
，而影響其發射動能；被告於警詢時亦供稱伊係為使該槍威力更
強而更換其彈簧等語（見警卷第三頁）；從而，原判決以被告為
使該槍發射子彈動能增強具有殺傷力而擅自更換彈簧之行為，符
合上揭規定所稱之製造行為，而論以同條例第八條第一項之未經
許可，製造可發射金屬具有殺傷力之瓦斯空氣長槍罪，於法尚無
不合。檢察官上訴意旨謂被告縱有更換該槍彈簧之行為，應僅成
立未經許可，無故持有可發射金屬具有殺傷力之瓦斯空氣長槍罪
，不應論以製造可發射金屬具有殺傷力之瓦斯空氣長槍罪一節，
應屬誤會。再原判決以被告經行政院衛生署草屯療養院鑑定結果
，認其雖罹患「適應性疾患合併輕度智能不足」症，但依其可自
行與他人金錢交易及託人代購方式取得長槍，而後自行改裝等情
，判斷其於行為當時尚能認知其行為意義、金錢價值、託人代購
及改裝行為之意義，並進而執行上述行為，亦無因酒精或物質使
用致有明顯精神干擾症狀之情形，因認其於本件行為當時並無因
精神障礙或心智缺陷，致其辨識行為違法或依其辨識而行為之能
力有顯著降低之情形，而認不能依刑法第十九條第二項規定減輕
其刑，已詳敘其理由。而檢察官於原審並未主張被告對其行為欠
缺違法性之認識，其於法律審之本院始提出上述主張，並指摘原
審對此未加以調查，亦非合法之第三審上訴理由。又扣案之瓦斯
空氣長槍於查獲時雖欠缺拉柄，但原判決已說明仍可以使用簡易
金屬工具（如螺絲起子）輔助上膛，用以發射彈丸，因認該槍欠
缺拉柄並無礙於該槍具有殺傷力之認定等情綦詳。被告上訴意旨
置原判決明確之論斷於不顧，猶執其在原審之辯解謂該槍欠缺「
拉柄」，其改造該槍之行為應屬未遂云云，要非適法之第三審上
訴理由。此外，被告於偵查中供稱：「那支原來彈簧丟掉，我另
外改裝彈簧」等語，雖未明白表示其究係就查獲之黑色空氣長槍
（經鑑定無殺傷力）或銀色空氣長槍（經鑑定具有殺傷力）加以
改裝彈簧。但其於第一審已明白供陳：「檢察官認定我所製造具
有殺傷力的瓦斯空氣長槍乙支（銀色），是我在奇摩拍賣網站買
來的，後來槍的彈簧不見了，我就又上網買彈簧裝上去」等語（
見一審卷第四十二、六十三頁）。則原判決據此認定被告有將扣
案銀色空氣長槍改裝彈簧，應非無據。被告上訴意旨任意指摘原
判決此項認定不當，亦難認係合法之第三審上訴理由。至其餘上
訴意旨均非依據卷內資料具體指摘原判決有何違背法令情形，徒
就原審採證認事職權之適法行使，暨原判決已明確論斷詳細說明
之事項再為爭執，顯與法律規定得為第三審上訴理由之違法情形
不相適合，揆之首揭說明，其等上訴均為違背法律上之程式，應
併予駁回。
據上論結，應依刑事訴訟法第三百九十五條前段，判決如主文。
中    華    民    國  九十九  年    一    月  二十八  日
                      最高法院刑事第八庭
                          審判長法官  洪  文  章
                                法官  王  居  財
                                法官  郭  毓  洲
                                法官  黃  梅  月
                                法官  邱  同  印
      本件正本證明與原本無異
                                      書  記  官
中    華    民    國  九十九  年    二    月    一    日
                                                     M

司法院資訊處製作；財團法人民間司法改革基金會備份。
